臺灣屏東地方法院刑事裁定
111年度聲字第672號
聲  請  人  
即  被  告  柯麒龍




選任辯護人  林朋助律師
上列聲請人即被告因殺人案件（本院111年度重訴字第11號），
聲請發還扣押物，本院裁定如下：
    主  文
本院一一一年度重訴字第一一號殺人案件扣案之如附表所示之物
，准予發還柯麒龍。
    理  由
一、聲請意旨略以：聲請人即被告柯麒龍（下稱被告）日前遭偵
    查機關扣押之行動電話1支（IMEI：000000000000000）為被
    告日常生活用品，且臺灣屏東地方檢察署檢察官於111年度
    偵字第4460號起訴書中亦敘明前揭行動電話與被告犯行無關
    ，不聲請宣告沒收，故前揭行動電話應無扣押之必要，爰具
    狀聲請發還等語。
二、可為證據或得沒收之物，得扣押之；為保全追徵，必要時得
    酌量扣押犯罪嫌疑人、被告或第三人之財產；扣押物若無留
    存之必要者，不待案件終結，應以法院之裁定或檢察官命令
    發還之；扣押物因所有人、持有人或保管人之請求，得命其
    負保管之責，暫行發還。刑事訴訟法第133條第1項、第2項
    、第142條第1項、第2項分別定有明文。而所謂扣押物無留
    存之必要者，係指非屬本案得沒收之物，或該扣押物作為證
    據之必要性不足，或無毀損、滅失之虞，或不能證明與行為
    人之犯罪行為有關者而言；有無繼續扣押之必要，應由審理
    法院依案件發展、事實調查，予以審酌。從而，扣押物若非
    得沒收之物，又無留作證據之必要者，即無留存之必要，受
    理訴訟繫屬之法院應依職權或依聲請裁定發還。再按法院認
    定扣押物之扣押原因是否消滅或有無留存或繼續扣押之必要
    時，宜確實審酌案件情節及與扣押物之關聯性、訴訟進行之
    程度、扣押標的之價值、對受處分人之影響等一切情狀，依
    比例原則妥適定之；如扣押原因消滅或無留存或繼續扣押之
    必要者，不待案件終結或確定，應即發還（法院辦理刑事訴
    訟案件應行注意事項第76點之2參照）。
三、經查：
  ㈠被告因殺人案件，經臺灣屏東地方檢察署檢察官以111年度偵
    字第4460號提起公訴，現由本院以111年度重訴字第11號殺
    人案件（下稱本案）審理中。又被告因本案前於偵查中經扣
    押如附表所示之物等情，亦有屏東縣政府警察局恆春分局扣
    押筆錄、扣押物品目錄表各1份、臺灣屏東地方檢察署111年
    度保字第725號扣押物品清單1紙、 扣押物品照片1幀存卷可
    考（分見警卷第139至143頁，偵卷第245、247頁）。
  ㈡檢察官起訴時，並未將本案扣案之如附表所示之物列為本案
    證物，嗣於本院準備程序時，蒞庭檢察官就被告聲請發還前
    揭扣押物品亦稱無意見等語。經本院審核本案扣案之如附表
    所示之物係被告個人所有之日常生活用品等情，業經被告供
    明在卷，復與被告本案被訴殺人之犯罪事實未見關聯，且檢
    察官於前揭案號起訴書內亦載明「另扣案之……行動電話1支
    （IMEI碼：000000000000000），雖均為被告所有，然僅為
    一般日常生活用品，與被告本案犯行並無直接關聯性，爰不
    聲請宣告沒收之。」等語，從而，前揭扣押物品並非證明被
    告本案被訴殺人犯罪事實之證據，同非為被告供本案犯罪所
    用、犯罪預備之物或犯罪所生而得沒收之物，亦非屬違禁物
    或被告本案犯罪所得而應沒收之物，更非為保全追徵經檢察
    官認有扣押必要而予扣押之物品，且無其他第三人出面對前
    揭扣押物品主張權利，揆諸上開說明，本院認依目前訴訟進
    行程度，本案扣案之如附表所示之物已無留存之必要。是被
    告聲請將本案扣案之如附表所示之物予以發還，為有理由，
    應予准許。
四、依刑事訴訟法第220條、第142條第1項前段，裁定如主文。
中　　華　　民　　國　　111 　年　　7 　　月　　28　　日

                  刑事第四庭  審判長法  官 黃柏霖
　　　　　　　　　
　　　　　　　　　                  法  官 林敬超
　　　　　　　　　
　　　　　　　　　                  法  官 錢毓華
以上正本證明與原本無異。
如不服本裁定應於裁定送達後5日內向本院提出抗告書狀敘述抗
告之理由抗告於臺灣高等法院高雄分院。　　　　　　　　　
中　　華　　民　　國　　111 　年　　7 　　月　　29　　日
                                    書記官 黃振法
附表：
編號 扣案物品名稱 數量 備註 1 電子產品 （iphone 12 pro手機） 1支 臺灣屏東地方檢察署111年度保字第725號扣押物品清單編號4 IMEI：000000000000000